臺灣臺中地方法院民事裁定　　 94年度家聲字第153號
聲　請　人　　甲○○○
代　理　人　　朱從龍律師
上列聲請人聲請為禁治產人之利益處分不動產事件，本院裁定如
下：
    主  文
聲請駁回。
聲請程序費用由聲請人負擔。
    理  由
一、聲請意旨略以：聲請人為相對人乙○○之妻，相對人因心神
    喪失不能處理自己事務，業經鈞院以九十三年度禁字第一九
    ０號裁定宣告禁治產，聲請人依民法第一千一百十一條之規
    定，則為禁治產人乙○○之監護人。禁治產人乙○○名下之
    七筆土地，即臺中市○○區○○段００二一、二一七、二一
    八、二三０、二六０之一、四一一之一地號，以及豐業段一
    四三地號，均為禁治產人單獨所有。現禁治產人乙○○因健
    康情況不穩定，經常住進中山醫學大學附設醫院，茲為籌措
    照顧禁治產人之費用、安排其目前與身後之相關事宜，俾進
    行資產規劃，並預留繳納相關稅款之金額，避免欠缺現金遭
    稅捐單位罰款或強制執行處之強制執行，故有處分禁治產人
    名下土地之必要。因此，聲請人即監護人寄發親屬會議開會
    通知，於九十四年七月二十三日召開親屬會議，討論處分禁
    治產人所有之不動產事宜，當日雖有達法定人數之親屬成員
    三名到場，然因此次親屬會議之與會人，多不識字，且以耄
    耄之人居多，溝通困難，且禁治產人之二位胞姊雖有出席此
    次親屬會議，但卻因不識字及對於繼承法令一無所知，故皆
    以事不關己及不識字等理由而拒絕簽到，至於到場之禁治產
    人胞弟，則認為其與另一名弟弟應可分到土地權利之三分之
    二，且不由分說，要求另一名並非親屬會議成員之弟弟必須
    到場，否則不願簽到，只願旁聽。是以親屬會議無法召開，
    爰依民法第一千一百三十二條第二項之規定，請求准予聲請
    人出售禁治產人所有之臺中市○○區○○段二一七、二一八
    地號土地云云。
二、按監護人對於受監護人之財產，非為受監護人之利益不得使
    用或處分。為不動產之處分時，並應得親屬會議之允許，民
    法第一千一百零一條定有明文。次按，親屬會議不能召開或
    召開有困難時，依法應經親屬會議處理之事項，由有召集權
    人聲請法院處理之。親屬會議經召開而不為或不能決議時，
    亦同，復為民法第一千一百三十二條第二項所明定。
三、經查：聲請人主張相對人乙○○經本院以九十三年度禁字第
    一九０號裁定宣告禁治產乙情，業據聲請人提出本院九十三
    年度禁字第一九０號裁定暨確定證明書均影本各一份為證，
    並經本院依職權調閱上開卷宗核閱屬實。次查，陳金池、賴
    陳阿鄙、賴陳有、賴陳麵、陳根昭為親屬會議成員，聲請人
    於九十四年七月二十三日，在臺中市○區○○○街二七巷八
    號召開親屬會議，賴陳阿鄙、賴陳麵、陳根招業已到場，然
    其等拒絕簽到，致親屬會議無法召開等情，業據聲請人提出
    戶籍謄本、寄發親屬會議成員召開親屬會議存證信函、親屬
    系統表及親屬會議簽到單等件為證。是以，親屬會議不能召
    開，聲請人聲請本院就准否處分禁治產人之不動產而為裁定
    ，即屬有據。經本院依職權以稅務電子閘門查詢禁治產人財
    產所得資料，禁治產人名下有房屋一棟、土地七筆，九十二
    年度利息所得給付總額為新台幣（下同）七萬九千四百五十
    九元，九十三年度利息所得給付總額為一萬五千九百七十四
    元，此有卷附之稅務電子閘門資料查詢表可稽。又禁治產人
    自九十三年二月六日至九十四年九月二日，花費約一百六十
    六萬五千一百二十九元，已據聲請人及證人即兩造子女庚○
    ○、己○○陳明在卷。就前開利息所得觀之，可認禁治產人
    應尚有現金存款。復禁治產人所有之臺中市○○區○○段二
    一地號土地，現已出租洗車廠，月租金為一萬五千元，其餘
    土地則是空地，未做任何使用等情，業據聲請人提出土地租
    賃契約書影本一份及照片五幀為證。而禁治產人現每月之一
    般定期支出費用（不包含醫療費用）約為四萬二千元，已據
    聲請人陳明在卷。是以，禁治產人名下存款目前足以支應其
    日常生活開銷，現階段顯乏處分禁治產人名下之不動產之必
    要性。再者，禁治產人名下不動產確遭閒置，聲請人既得為
    禁治產人之利益而為必要之使用收益，此觀諸民法第一千一
    百零一條規定自明，亦難認聲請人有出售禁治產人名下不動
    產之必要。又兩造子女中陳桂香、戊○○、丙○○、丁○○
    亦到庭陳稱「目前相對人還有存款，不必出賣土地，可以用
    出租方式收取租金。」等語（參本院九十四年十一月四日筆
    錄）。綜上所述，聲請人聲請處分禁治產人名下不動產，顯
    與上開規定以「受監護人之利益」為要件者有間，其聲請於
    法即有未合，應予駁回。
四、依非訟事件法第二十一條第一項，裁定如主文。
中　　華　　民　　國　　94　　年　　11　　月　　17　　日
                  家事法庭    法　官　簡賢坤
以上正本係照原本作成。
如對本裁定抗告須於裁定送達後十日內向本院提出抗告狀（須附
繕本）。
中　　華　　民　　國　　94　　年　　11　　月　　17　　日
                              書記官
